臺灣屏東地方法院民事裁定　　　　　　110年度消債抗字第9號
抗　告　人　陳煌鎮　


相　對　人　陽信商業銀行股份有限公司

法定代理人　陳勝宏　
相　對　人　匯豐汽車股份有限公司

法定代理人　陳昭文　


相　對　人　陳麗芳　
　　　　　　顏宏明　

　　　　　　臺灣銀行股份有限公司

上　一　人
法定代理人　許志文　
上列當事人間消費者債務清理條例依職權裁定免責事件，抗告人
對於中華民國110 年5月20日本院109 年度消債職聲免字第55 號
裁定提起抗告，本院裁定如下：
    主  文
抗告駁回。
抗告程序費用由抗告人負擔。
    理  由
一、原裁定意旨略以：抗告人前依消費者債務清理條例（下稱消
    債條例）聲請清算，經本院以108 年度消債清字第16號裁定
    自民國108 年7 月24日中午12時起開始清算程序，復因清算
    財團之財產不敷清償財團費用及債務，經本院於109 年10月
    28日以108 年度司執消債清字第20號裁定清算程序終止。抗
    告人於裁定開始清算程序後每月有固定收入新台幣（下同）
    31,800元，扣除自己所必要生活費用之數額即15,946元，每
    月仍有餘額15,854元，且聲請清算前2年間，可處分所得為
    833,683 元，扣除自己所必要生活費用之數額即347,760 元
    後，尚有餘額485,923 元，而相對人未於清算程序獲得任何
    分配。抗告人復未得普通債權人即相對人同意免責，應依消
    債條例第133 條規定，為抗告人不免責之裁定等語。
二、抗告意旨略以：原裁定認伊於聲請清算前2 年間，可處分所
    得扣除必要生活費用之數額後，尚有餘額485,923 元，高於
    各相對人於清算程序之分配數額，惟清算程序開始前，伊已
    遭債權人強制執行扣薪，直至清算程序開始即108 年7 月24
    日始停止執行，原裁定將伊遭強制執行扣薪部分列入計算可
    處分所得，有違消債條例第133 條之規定。又伊從未逃避或
    拒絕清償債務，不但遭扣薪多時，名下房屋亦被拍賣，伊已
    盡力清償。爰提起抗告，請求廢棄原裁定，另為免責之裁定
    等語。
三、按法院裁定開始清算程序後，債務人有薪資、執行業務所得
    或其他固定收入，扣除自己及依法應受其扶養者所必要生活
    費用之數額後仍有餘額，而普通債權人之分配總額低於債務
    人聲請清算前2 年間，可處分所得扣除自己及依法應受其扶
    養者所必要生活費用之數額者，法院應為不免責之裁定。但
    債務人證明經普通債權人全體同意者，不在此限。消債條例
    第133 條定有明文。次按本條例第133 條規定所稱「可處分
    所得」，固不包括法律上禁止處分之財物（如以勞工薪資提
    撥退休金部分）或其他依法令應繳納之稅費部分，但不以債
    務人得自由處分該所得為限。債務人之薪資債權雖遭執行法
    院扣押而不得處分（強制執行法第115 條第1 項），但其經
    執行法院核發移轉命令後，已用於清償債務人之債務，此與
    債務人自行處分而為清償者無異，是此部分應列為債務人可
    處分所得之計算範疇。又同條之「普通債權人之分配總額」
    ，係指清算債權人依清算程序所受之分配總額而言，債權人
    於裁定開始清算程序前，因強制執行受清償而消滅之債權，
    不屬清算債權，其所受清償更非依清算程序所為之分配，該
    受償額自無計入清算債權人分配總額可言（102 年第2 期民
    事業務研究會消費者債務清理專題第24號司法院民事廳消債
    條例法律問題研審小組意見參照）。故於適用消債條例第13
    3 條規定，計算抗告人於清算聲請前2 年內之可處分所得，
    自不得扣除經強制執行之金額。
四、經查：
㈠  本件抗告人於108 年4 月19日聲請清算，經本院以108 年度
    消債清字第16號裁定自108 年7 月24日中午12時起開始清算
    程序。復因清算財團之財產不敷清償財團費用及債務，經於
    109 年10月28日以108 年度司執消債清字第20號裁定終止清
    算程序確定等情，業據本院調取上開卷宗查明屬實。又法院
    裁定開始清算程序後，抗告人陳稱任職於玉昇企業有限公司
    （下稱玉昇公司），每月所得為31,800元，有薪資印領清冊
    統計表可參（見本院108 年度消債清字第16號卷第45、46頁
    ），且抗告人108 年所得為413,649 元，有稅務電子閘門網
    路資料查詢表可稽（見原審卷第25頁），堪認抗告人於開始
    清算程序後，每月固定收入為31,800元，則抗告人於裁定開
    始清算程序後即自108 年7 月算至110 年5 月，其所得共為
    747,425 元【計算式：413,649 ×6/ 12 ＋31,800×（12＋
    5 ）＝747,425 ，不滿1 元部分四捨五入】。至於抗告人之
    支出部分，則依消債條例第64條之2 第1 項規定，以108 至
    110 年衛生福利部公告每人每月最低生活費之1.2 倍即14,8
    66元、14,866元及15,946元為計算基準，則抗告人必要支出
    共為347,318 元【計算式：14866 ×（6 ＋12）＋15,9 46
    ×5 ＝347318】。則抗告人於裁定開始清算程序後，其可處
    分所得扣除必要生活費用後，即有餘額400,107 元（計算式
    ：747,425 －347,318 ＝400,107 ）。
㈡  抗告人聲請清算前2 年即106 年5 月至108 年4 月間之可處
    分所得部分，抗告人106 至108 年分別有所得470,400 元、
    382,200 元、413,649 元，有稅務電子閘門網路資料查詢表
    可稽（見原審卷第21至25頁），抗告人雖主張自107 年3 月
    起至108 年7 月間遭法院強制執行扣薪等語，惟揆之前開說
    明，抗告人因強制執行扣取薪資部分，仍應列為其可處分所
    得之計算範疇，則抗告人聲請清算前2年可處分所得應為83
    3,683 元（計算式：470,400 ×8/12＋382,200 ＋413,649
    ×4/ 12 ＝833,683 ）。關於支出部分，則依消債條例第64
    條之2 第1 項規定，以106 至108 年衛生福利部公告每人每
    月最低生活費之1.2 倍即13,738元、14,866元及14,866元之
    數額為計算基準，則抗告人必要支出共為347,760 元【計算
    式：13,738×8 ＋14,866×（12＋4 ）＝347,760 】。職此
    ，抗告人聲請清算前2 年可處分所得扣除個人必要支出後，
    尚餘485,923 元（計算式：833683－347760＝485,923 ），
    而相對人於清算程序未獲分配，亦經本院調取108 年度司執
    消債清字第20號卷宗核閱無訛，足見相對人於本件清算程序
    中獲分配之數額為0 ，顯低於抗告人於上開聲請本件清算前
    2 年之可處分所得扣除必要支出之數額即485,923 元，核與
    消債條例第133 條所定之不免責要件相符，且相對人復未同
    意抗告人免責，本件自應為不免責之裁定。
五、綜上所述，本件依消債條例第133 條規定，應為不免責之裁
    定。原裁定抗告人不免責，於法並無不合。抗告意旨指摘原
    裁定不當，求予廢棄，為無理由，應予駁回。
六、據上論結，本件抗告為無理由，依消費者債務清理條例第15
    條，民事訴訟法第495 條之1 第1 項、第449 條第1 項、第
    95條、第78條，裁定如主文。 
中    華    民    國  110     年    10    月    6    日
                  民事第二庭    審判長法  官  凃春生
                                      法  官  薛全晉
                                      法  官  俞亦軒
以上正本係照原本作成。
如不服本裁定，須於裁定送達後10日內，以適用法規顯有錯誤為
理由，向本院提出再抗告狀（須附繕本1 份及繳納再抗告裁判費
新台幣1,000 元）。再抗告時應提出委任律師或具有律師資格之
人之委任狀；委任有律師資格者，另應附具律師資格證書及釋明
委任人與受任人間有民事訴訟法第466 條之1 第1 項但書或第2
項所定關係之釋明文書影本。
中    華    民    國  110     年    10    月    6    日
                                書記官  應慧芳